【裁判字號】    97,交聲,2497
【裁判日期】    971212
【裁判案由】    交管條例聲異
【裁判全文】
臺灣板橋地方法院刑事裁定            97年度交聲字第2497號
原處分機關  交通部公路總局臺北區監理所板橋監理站
異  議  人
即受處分人  乙○○
上列受處分人因違反道路交通管理處罰條例案件，對於交通部公
路總局臺北區監理所板橋監理站於民國九十七年九月四日以板監
裁字裁４１－Ｃ00000000號所為之裁決處分（原舉發案
號：臺北縣政府警察局九十七年七月二十五日北縣警交字第Ｃ0
0000000號）不服，聲明異議，本院裁定如下：
    主  文
異議駁回。
    理  由
一、原處分意旨略以：異議人即受處分人乙○○於民國九十七年
    七月二十五日十六時二十分許，駕駛車牌號碼ＦＬＬ－００
    １號普通重型機車行經臺北縣永和市○路○○○路口時，因
    有「機器腳踏車駕駛人於行駛道路時使用手持式行動電話進
    行通話」之違規行為，為警當場攔停掣單舉發，惟異議人拒
    絕簽收舉發通知單，原處分機關遂依道路交通管理處罰條例
    第三十一條之一第二項之規定裁處罰鍰新臺幣（下同）一千
    元。
二、聲明異議意旨略以：異議人於上揭時、地為警攔停，員警告
    以伊有使用行動電話之情形，然因伊實無此等違規行為，故
    拒絕簽收舉發通知單，在爭執過程中並曾使用行動電話連絡
    朋友，決無在駕車時使用手持式行動電話進行通話，爰依法
    聲明異議，請求撤銷原處分云云。
三、按機器腳踏車駕駛人於行駛道路時，使用手持式行動電話進
    行撥接或通話者，處罰鍰一千元，道路交通管理處罰條例第
    三十一條之一第二項定有明文。次按行為人有違反道路交通
    管理處罰條例之情形者，應填製舉發違反道路交通管理事件
    通知單，當場舉發者，被查獲之駕駛人或行為人為受處分人
    時，應於填記通知單後將通知聯交付該駕駛人或行為人簽名
    或蓋章收受之；拒絕簽章者，仍應將通知聯交付該駕駛人或
    行為人收受，並記明其事由及交付之時間；拒絕收受者，應
    告知其應到案時間及處所，並記明事由與告知事項，視為已
    收受，違反道路交通管理事件統一裁罰基準及處理細則第十
    一條第一項第一款亦有明文可循。
四、經查：
  (一)本件舉發機關即臺北縣警察局永和分局新生派出所以異議人
    即受處分人乙○○於九十七年七月二十五日十六時二十分許
    ，駕駛車牌號碼ＦＬＬ－００１號普通重型機車行經臺北縣
    永和市○路○○○路口時，有於行駛道路時使用手持式行動
    電話進行通話之違規行為，而由員警當場舉發等情，有臺北
    縣政府警察局九十七年七月二十五日北縣警交字第Ｃ000
    00000號違反道路交通管理事件通知單影本乙紙附卷可
    稽。又原處分機關據此以異議人違反道路交通安全處罰條例
    第三十一條之一第二項之規定，裁處異議人罰鍰一千元，此
    亦有交通部公路總局臺北區監理所板橋監理站九十七年九月
    四日以板監裁字裁４１－Ｃ00000000號違反道路交
    通管理事件裁決書乙紙在卷可憑。又異議人受舉發之時雖拒
    絕簽收員警所開立之舉發通知單，然舉發員警已於其上記明
    拒收並告以應到案日時處所，此經證人即舉發員警甲○○到
    庭結證明確，依前開道路交通管理事件統一裁罰基準及處理
    細則第十一條第一項第一款之規定，視為異議人已收受該違
    規通知單，本件舉發程序亦於法無違。
  (二)異議人雖否認有何違規行為，並以前開情詞置辯，惟：異議
    人確於前開時、地有前揭之違規事實，業據證人即本件舉發
    之員警甲○○於本院審理中具結證述：「當時我騎車執行巡
    邏勤務，當時我永和市○○路與永和路口停等紅燈，見違規
    人從永和路方向向左轉往中山路方向行駛，以左手手持行動
    電話放在耳朵旁邊，我看到就上前攔查，攔下之後，第一時
    間我說你剛才說行動電話，麻煩你出示證件，他當時，一直
    跟我說他沒有違規，他趕時間要離開現場，我說你違規使用
    行動電話，要耽誤你的一點時間，違規人當時表示要跟我返
    所，我當場告知他假如對於今日我告發他的項目，可以依循
    正常管道申訴，我也告訴他應到案時間及處所，他拒絕簽名
    收受舉發單，我告發之後，就示意他現在告發完畢，你可以
    離開，我就繼續我的巡邏勤務。」、「我上去攔的時候，他
    還是把行動電話放在左耳邊，直到我把他攔下，他在停車的
    時候才把電話收到口袋。」、「在我位置我沒有辦法看到他
    的號誌，我一開始是從他的右前方側邊看到他使用手機。」
    等情明確。按交通警員製單舉發違反道路交通管理處罰條例
    所列之違規行為，係公務員基於職務上權力，依法就特定之
    具體事件所為具公法上效果之單方行政行為，基於公務員為
    公法上行為具有公信力之原則，該行政處分當可被推定為真
    正，本此公信原則，立法者乃賦予行政機關制定違反道路交
    通事件統一裁罰標準及處理細則，使執勤警員得當機處分以
    達其維護交通秩序、安全之行政目的。反之，若謂公務員一
    切行政行為均需預留證據以證其實，則國家行政勢必窒礙難
    行。本件證人甲○○對當時所見異議人於行駛中將手持式行
    動電話持於耳際使用之情形證述綦詳，況其與異議人並無嫌
    隙，應無甘冒偽證罪刑責風險而設詞構陷異議人之理。從而
    既查無任何證據足資證明執勤員警有何捏造事實違法取締之
    不法情事，則執勤員警本其維護交通秩序、安全職責所為之
    舉發，自應受到合法、正確之推定。綜上所述，異議人於上
    開時地駕駛機器腳踏車行駛於道路時，使用手持式行動電話
    進行通話之事實，已足認定，其違反道路交通管理處罰條例
    第三十一條之一第二項之規定，自應依法裁罰。
  (三)原處分機關據以援引上開規定，裁處異議人即受處分人罰鍰
    一千元，於法並無違誤，本件聲明異議為無理由，應予駁回
    。
據上論斷，應依道路交通案件處理辦法第十九條規定，裁定如主
文。
中    華    民    國    97    年    12    月    12    日
                        交通法庭  法  官  楊博欽
以上正本證明與原本無異
如不服本裁定應於送達後5日內向本院提出抗告狀
                                  書記官  呂妍旻
中    華    民    國    97    年    12    月    15    日


司法院資訊處製作；財團法人民間司法改革基金會備份。
